【裁判字號】    91,訴緝,19
【裁判日期】    920121
【裁判案由】    行使偽造文書
【裁判全文】
臺灣花蓮地方法院刑事判決                          九十一年度訴緝字第一九號
    公  訴  人  臺灣花蓮地方法院檢察署檢察官
    被      告  己○○  男  四.
右列被告因行使偽造文書案件，經檢察官提起公訴（九十年度偵緝字第一二號），本
院判決如左：
    主  文
己○○行使偽造私文書，處有期徒刑肆月，如易科罰金，以參佰元折算壹日。
偽造之「許足芬」、「戊○○」印章各壹枚、偽造之八十二年度一月份至十二月份之
工資表上「許足芬」、「戊○○」之印文各拾貳枚，均沒收。
    事  實
一、緣蔡金墻所經營之益昌土木包工業於民國八十二年間承作花蓮縣玉里鎮某工程，
    並轉包部分工程與乙○○，己○○則係乙○○之下包商，承包板模工程。詎己○○明知許足芬、戊○○二人於八十二年間未為其或益昌土木包工業工作，竟基於
    偽造文書之概括犯意，偽造許足芬、戊○○每月分別向其請領工資新臺幣 (下同
    ) 一萬二千元、一萬五千元之工資表，並委請不知情之刻印人員偽刻「許足芬」
    、「戊○○」印章各乙枚，偽造許足芬、戊○○二人之印文於工資表上後，持之
    向不知情之乙○○行使以請領款項，致乙○○持以向不知情之蔡金墻行使以請領
    款項，蔡金墻則依據前開工資表，填具益昌土木包工業於八十二年間支付許足芬
    、戊○○共計十四萬四千元、十八萬元之薪資於各類所得扣繳暨免扣繳憑單上，
    向財政部臺灣省北區國稅局玉里稽徵所行使，致生損害於許足芬、戊○○及稅捐
    稽徵之正確性。
二、案經財政部北區國稅局玉里稽徵所函請臺灣花蓮地方法院檢察署檢察官偵查起訴
    。
    理  由
一、訊據被告己○○固坦承前開請領工資表為伊所簽名製作，惟矢口否認有何行使偽
    造文書之犯行，辯稱：許足芬、戊○○係我父親在七十幾年，還是八十年的時候
    向啟智學校申請出來幫傭的，因為丁○○告訴我玉里有一間營造廠，報一個人頭
    可以拿到二千元的報酬，故叫我把工資表填好，他拿去報，印章是他刻的，但他
    後來將工資表拿回來給我，說那些人頭都是台中人，不能報等語。惟查，證人乙○○於偵查中結證稱：我於八十二年間曾承包益昌土木包工業在玉里之工程，惟
    許足芬、戊○○二人之工資報表係當時承包我板模工作之下包即被告拿給我，我
    再轉交與蔡金墻以請領款項等語 (見臺灣花蓮地方法院檢察署 (以下簡稱丙○)
    八十四年度偵字第二九八三號卷第三十四頁八十四年八月十日訊問筆錄)，並一
    再肯認該工資表係被告持以交付 (除前揭筆錄外，並可參見丙○八十四年度他字
    第二四五號卷八十四年十月十二日及八十四年十二月二十一日訊問筆錄)，核與
    證人甲○○於偵查中結證稱：前開工資報表確係被告於三、四年前，在花蓮縣玉
    里鎮○○○街二○號乙○○住處交付與乙○○等語（見丙○八十五年度偵字第一
    六四七號卷宗八十五年五月二十一日訊問筆錄）相符，證人乙○○雖於本院審理
    時證稱：目前我自己也不確定到底是被告或丁○○拿工資表給我等語 (見本院訴
    緝卷第二十七頁九十一年八月十三日訊問筆錄)，然此乃因距離事發時間已有八
    、九年之久，證人記憶已趨模糊，故仍認證人乙○○於偵查時所述較為可採，該
    工資表確係由被告本人交由證人乙○○無訛。被告雖於本院審理時辯稱：丁○○
    把工資表拿去後，又拿回來給伊說不能報，丁○○有把原本還伊，但把影印本拿
    走了等語 (本院訴緝卷第九十六頁)，但其前於本院調查時係辯稱：工資表是丁○○沒有經過伊的同意，就從車上拿去影印等語 (本院訴緝卷第二十八頁)，其
    就是否同意丁○○交付該工資表前後所述已不一致，被告雖一再供稱本案係丁○○所為，然本院據被告描述丁○○係四十八、四十九年次、關山池上人而向臺東
    縣警察局調取丁○○之口卡片，並經被告確認該口卡片上之人確屬其所述之丁○○，發現丁○○已於八十六年八月十六日死亡，有臺東縣警察局九十一年十月二
    日東警戶字第○九一○○四○四三一號函及所附口卡片一張在卷可按，則被告所
    辯係丁○○所為，已無法傳訊丁○○到庭查證，附此敘明。是該工資表既係由被
    告本人所簽名製作，又係其本人所交付，並非由丁○○轉交，則該工資表上之印
    文，即非丁○○所偽造，而可認定亦係被告委由不知情之刻印人員偽刻後蓋用。
    又被告於本院調查時辯稱該許足芬、戊○○二人係其父向啟智學校申請出來幫傭
    等語 (見本院九十一年他字第一二號卷九十一年七月三十日被告所寫之陳述書)
    ，然其前於偵查時係稱不認識許足芬及戊○○二人 (見丙○九十年偵緝字第一二
    號九十年七月十六日訊問筆錄)，其前後所述已不一致，再經證人許足芬及證人
    許足芬之姊姊許香蘭於偵查時證述：證人許足芬因重度智障於八十二年間在財團
    法人天主教會台中教區附設立達啟能訓練中心接受訓練等語，並有提出許足芬之
    殘障手冊、財團法人天主教會台中教區附設立達啟能訓練中心出具之證明書影本
    各乙紙在卷足稽；而證人戊○○於八十二年度任職於台中縣太平鄉○○村○○○
    街二之一號之元彪精密工業股份有限公司乙節，亦經證人戊○○於偵查時陳述明
    確，並提出扣繳單位為元彪精密股份有限公司之八十二年度各類所得扣繳暨免扣
    繳憑單影本乙紙附卷足佐，是許足芬、戊○○二人於八十二年度均未為益昌土木
    包工業或被告工作等情甚明。此外，復有被告簽名製作之八十二年一月份薪資報
    表影本乙紙、扣繳單位益昌土木包工業之八十二年度各類所得扣繳暨免扣繳憑單
    影本二紙（所得人分別為許足芬、戊○○，所得分別為十四萬四千元、十八萬元
    ）附卷可按，綜上所述，被告所辯不足採信，其偽造許足芬、戊○○於八十二年
    度每月分別向其支領工資一萬二千元及一萬五千元之工資表，並持以行使之事證
    明確，被告犯行堪以認定。
二、核被告所為，係犯刑法第二百十六條、第二百十條之行使偽造私文書罪。被告利
    用不知情之刻印人員偽造「許足芬」及「戊○○」之印章，係間接正犯。其多次
    偽造私文書之犯行，時間緊接，方法相同，觸犯構成要件相同之罪名，顯係基於
    概括犯意為之，應依連續犯規定論以一罪。而被告偽造印章、印文之行為，為偽
    造私文書之階段行為，又其偽造私文書之低度行為為行使偽造私文書之高度行為
    所吸收，均不另論罪。審酌被告犯罪之動機、目的、犯罪之手段、犯罪所生之危
    害尚屬輕微等一切情狀，量處如主文所示之刑，並諭知易科罰金之折算標準。又
    偽刻之「許足芬」、「戊○○」印章各乙枚、偽造之八十二年度一月份至十二月
    份之工資表上「許足芬」、「戊○○」之印文各十二枚，不問屬於犯人與否，均
    沒收，至偽造之八十二年度一月份至十二月份之工資表雖係因犯罪所用之物，然
    因被告已交由乙○○轉交益昌土木包工業供作帳之用，已非屬被告所有，爰不予
    宣告沒收，併此敘明。
據上論結，應依刑事訴訟法第二百九十九條第一項前段，刑法第二百十六條、第二百
十條、第四十一條第一項、第二百十九條，罰金罰鍰提高標準條例第二條，判決如主
文。
中      華      民      國     九十二    年      一     月    二十一    日
                              臺灣花蓮地方法院刑事庭
                                  審判長法官  黃麗生
                                        法官  鄭光婷
                                        法官  蘇姵文
右正本證明與原本無異。
如對本判決不服，應於送達後十日內，向本院提出上訴狀。（應抄附繕本）告訴人或
被害人如對於本判決不服者，應具備理由請求檢察官上訴，其上訴期間之計算係以檢
察官收受判決正本之日期為準。
                                  法院書記官
中      華      民      國     九十二    年      一     月    二十一    日
附錄本判決論罪之法律條文：
刑法第二百十條：
偽造、變造私文書，足以生損害於公眾或他人者，處五年以下有期徒刑。
刑法第二百十六條：
行使第二百十條至第二百十五條之文書者，依偽造、變造文書或登載不實事項或使登
刑法第二百十九條：
偽造之印章、印文或署押，不問屬於犯人與否，沒收之。
載不實事項之規定處斷。


司法院資訊處製作；財團法人民間司法改革基金會備份。
